臺灣臺北地方法院民事判決　　　　　　　　　　　　九十二年度訴字第五八六○號
　　原　　　告　　甲○○
　　兼訴訟代理人　乙○○
　　被　　　告　　丁○○
　　　　　　　　　丙○○
右當事人間請求侵權行為損害賠償事件，本院於民國九十二年十二月二十九日言詞辯
論終結，判決如左：
    主  文
被告丁○○應給付原告乙○○新臺幣壹萬元，及自民國九十二年十二月九日起至清償
日止按週年利率百分之五計算之利息。
被告丙○○應給付原告乙○○、甲○○各新臺幣貳萬元，及均自民國九十二年十二月
九日起至清償日止按週年利率百分之五計算之利息。
原告其餘之訴駁回。
訴訟費用由被告丁○○負擔百分之一，由被告丙○○負擔百分之四，由原告甲○○負
擔百分之三十一，餘由原告乙○○負擔。
本判決第一項得假執行。但被告丁○○如於執行標的物拍定、變賣或物之交付前，以
新臺幣仟佰元為原告乙○○預供擔保，得免為假執行。
本判決第二項得假執行。但被告丙○○如於執行標的物拍定、變賣或物之交付前，各
以新臺幣陸仟柒佰元、陸仟柒佰元為原告乙○○、甲○○預供擔保，得免為假執行。
原告其餘假執行之聲請駁回。
    事實及理由
壹、原告起訴聲明求為判決：（一）被告丁○○應給付原告乙○○新臺幣（下同）三
    十萬元，及自起訴狀繕本送達之翌日起至清償日止，按年息百分之五計算之利息
    。（二）被告丙○○應給付原告乙○○、賀大年各三十萬元，及均自起訴狀繕本
    告假執行。並主張：
一、原告乙○○居住在被告丁○○樓下，被告丁○○於民國九十年十二月七日晚上九
    時許在家中聚會唱歌，過於吵鬧，原告乙○○因而上樓制止。詎被告丁○○當面
    辱罵原告乙○○，被告丙○○則以威脅之言詞恐嚇原告乙○○、賀大年，致原告
    二人心生恐懼。被告二人之行為對原告二人之名譽及身心造成重大傷害，爰依民
    法第一百九十五條第一項前段規定，請求被告等賠償損害，為此提起本件訴訟。
二、原告乙○○勸導被告丁○○勿影響他人之安寧時，被告丁○○則以「不要臉、黑
    寡婦、毒蜘蛛、不配當外婆」等言詞，當面辱罵原告乙○○，有本院九十二年度
    易字第三○八號判決，臺灣高等法院九十二年度上易字第一○三三號判決可稽。
    被告丁○○侮辱言詞已對原告乙○○之名譽造成損害。原告乙○○得依民法第一
    百九十五條第一項前段規定，請求被告丁○○賠償非財產損害三十萬元。
三、原告乙○○上樓制止被告等喧鬧，被告丙○○以「要給你好看，慢慢看」等言詞
    恐嚇原告乙○○，原告賀大年在家門聽聞上情即出言制止，被告丙○○又以「你
    十二年度易字第三○八號判決，臺灣高等法院九十二年度上易字第一○三三號判
    決可稽。而原告乙○○一人獨居，原告賀大年偶爾來訪，被告丙○○之言詞致原
    告心生恐懼，唯恐被告丙○○加害原告二人。被告丙○○之恐嚇行為已對原告身
    心造成重大損害。原告乙○○、賀大年得依民法第一百九十五條第一項前段規定
    ，各請求被告丙○○賠償非財產損害三十萬元。
貳、被告聲明求為判決：（一）原告之訴及其假執行之聲請駁回。（二）如受不利之
    判決，願預供擔保請准宣告免為假執行。並抗辯：
一、原告乙○○上樓要求被告等不要唱歌時，係用破口大罵之口氣，被告丁○○則向
    原告乙○○說「賀太太，我家裏來了客人，你竟如此，叫我的臉往那裡擺啊」，
    並無辱罵原告乙○○「不要臉」等語；又被告丁○○僅說「不是你報警就算了，
    那去報警的人是黑寡婦毒蜘蛛」，並非直接辱罵原告乙○○「黑寡婦毒蜘蛛」；
    另外，被告丁○○對原告乙○○說「你已經都當外婆了，應該懂得鄰居相處之道
    」，原告乙○○則捏造為被告丁○○罵其「不配當外婆」等言。因此，原告乙○○並無權利受損害，被告丁○○自不負損害賠償責任。
二、被告丙○○於原告乙○○上樓要求不要唱歌時，僅對原告乙○○說「警察已經准
    許我們唱到十點鐘，我們放小聲點就是」、「放小聲點也不行，那麼龜毛，那我
    們就繼續唱到十點，慢慢在看好了」；對原告賀大年在五樓家中隔著鐵門說「鄭
    先生，你不要太過分呀。」等語，則是回以「下面的人是誰呀，你可以再叫大聲
    一點啊，再叫，再叫啊」，並無恐嚇原告二人之行為。原告竟將被告丙○○所言
    加上「給你好看」「你走著瞧」等詞，成為恐嚇語句，原告所述與事實有所出入
    。且被告丙○○未曾去過五樓，亦未見過原告賀大年，自不可能有恐嚇原告賀大
    年之行為。因此原告乙○○、賀大年並無任何權利受到損害，被告丙○○自不負
    損害賠償責任。
、得心證之理由：
一、本件經本院於九十二年十二月二十九日整理並協議簡化爭點（見本院卷第五十二
    至五十三頁之言詞辯論筆錄），是以本院僅就兩造協議簡化之爭點為審究，合先
    敘明。
二、茲分述如下：
（一）查被告丁○○與原告乙○○係居住在臺北市○○街三六三巷二十三號六樓、五
      樓之鄰居，於九十年十二月七日晚上九時許，原告乙○○認為被告丁○○在樓
      上歌唱音量過大，而上樓加以制止，進而與被告丁○○與丙○○發生口角，被
      告丁○○竟基於公然侮辱之意，在不特定多數人得共見共聞之臺北市○○街上
      址六樓樓梯間，以「不要臉、黑寡婦、毒蜘蛛、不配當外婆」等語辱罵賀原告
      陳秀，被告丙○○基於恐嚇危害安全之概括犯意，以「要給你好看、慢慢看」
      等加害身體之語詞，恫嚇原告乙○○使其心生畏怖致生危害於安全。原告甲○○在嘉興街上址五樓聽聞上情，便以「鄭先生你不要太過份」等語制止，被告
      丙○○旋衝至五樓樓梯間，向原告甲○○恫嚇稱：「妳住這裡是不是？給我等
      著瞧，大家慢慢看」等語，使其心生畏懼，致生危害於安全。此時，被告丁○○、原告乙○○陸續下至五樓，被告丁○○繼以：「毒蜘蛛、黑寡婦」等語辱
      罵原告乙○○，經原告乙○○表明報警，被告丁○○與丙○○始倖然上樓離去
      。約莫隔二十分鐘，原告乙○○發覺天花板有重物撞擊聲響，適五樓鄰居馮梅
      珍返家向被告乙○○詢問該聲響來自六樓，馮梅珍即上六樓按被告丁○○住處
      門鈴進行瞭解，被告丙○○應門時態度相當不友善，經被告丁○○出面制止，
      然此時被告丁○○、丙○○見原告乙○○又走到五、六樓樓梯間，雙方再度發
      生口角，鄰居林仲清在一樓聽聞該爭吵聲，旋上至六樓瞭解，被告丁○○承前
      公然侮辱犯意，繼以「毒蜘蛛、黑寡婦」等語指著原告乙○○辱罵，被告丙○○復承前恐嚇犯意再以「我要給妳好看、慢慢看」等語恫嚇原告乙○○，致生
      危害於安全。被告丁○○所為，係犯刑法第三百零九條第一項之公然侮辱罪，
      被告丙○○所為，係犯刑法第三百零五條之恐嚇危害安全罪，經本院於九十二
      年三月十九日以九十二年度易字第三○八號各判處拘役五十日，並得易科罰金
      ，且經臺灣高等法院於同年五月二十七日以九十二年度上易字第一○三三號判
      決駁回上訴，各為緩刑二年之諭知，並告確定在案，此有臺灣高等法院九十二
      年度上易字第一○三三號判決、本院九十二年度易字第三○八號判決附卷可稽
      （見本院卷第三至九頁），且經本院依職權調閱上開刑事案卷核閱屬實，自堪
      信為真實。
（二）至被告抗辯稱：一位證人在刑事庭審理時始出庭作證，另一位證人在偵查庭與
      法院審理時證述不同，刑案審理當時並提出證人林仲青的錄音帶一捲及譯文云
      云。然查：
    １、凡於審理程序時所調查之證據原則上均得作為認定事實之證據，是以證人馮
        梅珍固於警詢或偵查中並未作證，於九十二年三月十一日本院刑事庭審理時
        始出庭，非謂其證述即因此不足採信。
    ２、至被告固提出被告丁○○與證人林仲清於九十二年一月二十三日及同年三月
        三日電話交談之錄音帶及譯文，其中證人林沖清談及：「我沒有看到，那我
        要如何作證？」、「上一次在現場時我也有說，你們事情結束時我才到，之
        後警察就來了」、「之前你們的衝突，我沒在場，沒有看到，也沒有聽到」
        、「中間你們怎麼吵，我不知道」、「隋先生的事，我哪是目擊證人，隋先
        生並沒有恐嚇她」等語（高院刑事卷第二十九至三十、三十二頁）。然此純
        屬證人於審判外之陳述，依刑事訴訟法第一百五十九條第一項規定，不得作
        為證據，是以本件仍應以證人於審判時所為之證述為判斷事實之根據。
    ３、又證人林仲清固於警詢時指稱﹕丁○○以「不要臉、黑寡婦、毒蜘蛛、不配
        當外婆」等詞，公然辱罵乙○○；丙○○當時以「我要給你好看、慢慢看」
        等言詞恐嚇乙○○等語（見九十一年度偵字第七三七五偵查卷第十一頁反面
        偵訊調查筆錄）。復於本院刑事庭九十二年三月十一日審理時證稱：鄭先生
        講乙○○有去報警，乙○○講憑什麼說他去報警，鄭先生就說妳有去報警就
        是黑寡婦、毒蜘蛛。妳有去報警的話就是黑寡婦、毒蜘蛛。（問：鄭先生講
        黑寡婦、毒蜘蛛時，有無指著乙○○）有。我在警局做的筆錄最正確等語（
        見本院刑事卷九十二年三月十一日審判筆錄第四至五頁）。其二次證述似有
        若干不合之處，然核與證人馮梅珍證稱﹕丁○○有罵告訴人黑寡婦、毒蜘蛛
        等語（見本院刑事卷九十二年三月十一日審判筆錄第七頁）相符，應認被告
        丁○○確有公然侮辱原告乙○○之行為。
（三）按不法侵害他人之名譽、自由，或不法侵害其他人格法益而情節重大者，被害
      人雖非財產上之損害，亦得請求賠償相當之金額，民法第一百九十五條第一項
      前段定有明文。次按名譽係人在社會上評價，通常指其人格在社會生活上所受
      之尊重（王澤鑑，侵權行為第一冊第一二八頁參照）。
    １、被告丁○○既有以「不要臉、黑寡婦、毒蜘蛛、不配當外婆」等語公然侮辱
        原告乙○○之行為，客觀上足以貶損他人對原告乙○○之評價，侵害其名譽
        ，原告乙○○自得依前揭規定，請求被告丁○○賠償非財產損害。爰審酌被
        告丁○○與原告乙○○為鄰居關係，被告丁○○竟因細故而口出惡言、公然
        侮辱原告乙○○，原告乙○○因此承受精神上之痛苦，參以被告丁○○為運
        動用品出口公司之採購經理、原告乙○○為家管（見本院卷第五十二頁之言
        詞辯論筆錄）等所有情狀，原告乙○○所得請求之非財產上損害賠償以一萬
        元為適當，逾此範圍，則無理由。
    ２、被告丙○○既有以「妳住這裡是不是？給我等著瞧，大家慢慢看」、「我要
        給妳好看、慢慢看」等語恐嚇原告乙○○、甲○○之行為，足使其心生畏懼
        ，侵害其精神自由，原告乙○○、甲○○自得依前揭規定，請求被告丙○○
        賠償非財產損害。爰審酌被告丁○○前往被告丁○○住處作客，竟因細故而
        出言恐嚇原告乙○○、甲○○，致使其二人心理上受有巨大之恐懼，參以被
        告丙○○擔任國民小學教師、原告乙○○、甲○○均為家管（見本院卷第五
        十二頁之言詞辯論筆錄）等所有情狀，原告乙○○所得請求之非財產上損害
        賠償各以二萬元為適當，逾此範圍，則無理由。
三、從而，原告乙○○請求被告丁○○給付一萬元，及自起訴狀繕本送達之翌日（即
    九十二年十二月九日）起至清償日止，按年息百分之五計算之利息，原告乙○○
    、甲○○請求被告丙○○各給付二萬元，及均自起訴狀繕本送達之翌日（即九十
    二年十二月九日）起至清償日止，按年息百分之五計算之利息，為有理由，應予
    准許。逾此範圍，為無理由，應予駁回。
四、至被告雖聲請傳喚證人劉興榮、洪忠，然此二人於案發當日亦受邀至被告丁○○
    本案事證已臻明確，兩造其餘主張陳述及所提之證據，均毋庸再予審酌，附此敘
    明。
伍、假執行之宣告：
    按所命給付之金額未逾五十萬元之判決，法院應依職權宣告假執行，民事訴訟法
    第三百八十九條第一項第五款定有明文。經核原告勝訴部分未逾五十萬元，爰依
    上開規定，依職權宣告假執行。而被告陳明願供擔保，聲請免為假執行，經核原
    告勝訴部分，合於法律規定，爰酌定相當之擔保金額宣告之。原告其餘假執行之
    聲請，因訴之駁回而失所依據，不予准許。
陸、結論：
    本件原告之訴為一部有理由，一部無理由，依民事訴訟法第七十九條、第三百八
    十九條第一項第五款、第三百九十二條第二項、第三項，判決如主文。
中　　　華　　　民　　　國　　九十三　　年　　　一　　　月　　　九　　　日
                              民事第一庭法    官  蔡惠如
右為正本係照原本作成
如對本判決上訴，須於判決送達後廿日內向本院提出上訴狀
中　　　華　　　民　　　國　　九十三　　年　　　一　　　月　　　九　　　日
                                      法院書記官  楊秋鈴
